【裁判字號】    98,訴,172
【裁判日期】    980331
【裁判案由】    妨害自由等
【裁判全文】
臺灣嘉義地方法院刑事判決               98年度訴字第172號
    公  訴  人  臺灣嘉義地方地院檢察署檢察官
    被      告  甲○○
上列被告因妨害自由等案件，經檢察官聲請簡易判決處刑（97年
度偵字第5802、6230、6559號），經本院改依通常程序審理，因
被告於本院準備程序中就被訴事實為有罪之陳述，經本院合議庭
裁定由受命法官獨任以簡式審判程序審理，並判決如下：
    主  文
甲○○犯私行拘禁罪，處有期徒刑肆月；又傷害人之身體，處有
期徒刑肆月；又犯強制罪，處有期徒刑參月；又犯違反保護令罪
，處有期徒刑參月；又犯違反保護令罪，處有期徒刑伍月，扣案
之菜刀、水果刀與折疊刀各壹把均沒收。應執行有期徒刑壹年參
月，扣案之菜刀、水果刀與折疊刀各壹把均沒收。
    犯罪事實
一、甲○○與乙○○為有同居關係之男女朋友，係家庭暴力防治
    法第3條第2款所定之家庭成員，甲○○先後為下列行為：
  (一)甲○○於民國97年6月12日晚間10時10分許，因故與乙○○
    在嘉義市東區芳安里12鄰興業新村53號之住處發生爭執（甲
    ○○恐嚇危害安全部分，另經臺灣嘉義地方法院檢察署檢察
    官為不起訴處分），甲○○竟基於傷害之犯意，徒手毆打乙
    ○○身體與四肢成傷，嗣在該住處4樓房間內，甲○○為不
    讓乙○○離去，竟另基於妨害自由之犯意，以衣櫃擋住房間
    門口，以私行拘禁方式剝奪乙○○之行動自由。至翌日上午
    8時許，甲○○承續前述傷害之犯意，復再毆打乙○○之四
    肢，甲○○接續之傷害行為，致乙○○受有頸部、右前臂腺
    狀擦傷、右手腕挫傷、右膝血腫之傷害。直至翌日中午不詳
    時間，經乙○○婉言相勸，甲○○始讓乙○○離開前述房間
    ，並陪伴乙○○外出用餐及就醫。
  (二)甲○○於97年7月24日上午9時10分許，見乙○○在嘉義市○
    ○街406號之「晶彩服飾店」商家向店員劉佩華購物，因要
    求乙○○一同離去未果，而與乙○○發生爭吵，並以衣架、
    安全帽毆打乙○○（甲○○傷害與恐嚇危害安全部分，均另
    為不起訴處分），並基於以強暴方法妨害他人行使權利之犯
    意，強行拿取乙○○之鑰匙、行動電話及眼鏡，要求乙○○
    與之一同離去，以此強暴方法妨害乙○○行使決定其行動自
    由之權利。
  (三)甲○○前因上揭(一)部分之家庭暴力行為，經本院於97年8 月
    6日以97年度家護字第324號民事通常保護令裁定，依家庭暴
    力防治法第14條規定，諭知甲○○不得對乙○○實施家庭暴
    力、騷擾之聯絡行為，並應最少遠離乙○○位於嘉義市○○
    ○街10號6樓之1之住所地100公尺，保護令有效期間1年。乙
    ○○於97年8月13日以電話告知甲○○上開保護令裁定業經
    核發及保護令之內容等情，詎甲○○明知上開裁定內容，仍
    於同日晚間9時30分許，前往乙○○位於嘉義市○○路○段
    425 號之工作地點「研究院檳榔攤」與乙○○理論，並發生
    爭執，因見乙○○欲撥打電話報警，為阻止乙○○，遂基於
    以強暴、脅迫方式妨害他人行使權利及違反保護令之犯意，
    邊揮舞剪刀，邊向乙○○稱：你再報案等語，續即拔除電話
    機之電話線、拿走乙○○之行動電話及手提包，又持鍋鏟任
    意敲打，以該些強暴、脅迫方式妨害乙○○行使對外通訊報
    警之權利，且違反前述保護令禁止其對乙○○實施家庭暴力
    行為之規定。嗣經警到場而查悉上情。
  (四)甲○○後於97年9月1日上午11時30分許，收受上開裁定，業
    已詳知上述保護令內容，並於同日下午不詳時間路經嘉義市
    ○○路○段285號之「歡樂歌友會」，因見乙○○之機車停放
    該處，懷疑乙○○與男性友人在內唱歌，旋即返家取出菜刀
    、水果刀與折疊刀各1把，於同日下午5時58分許至「歡樂歌
    友會」，持刀自後砍傷李振明，並基於恐嚇及違反保護令之
    犯意，持刀對乙○○恫稱：給你死等語（甲○○傷害部分，
    業據撤回告訴，與警察移送偵查之殺人未遂部分，均另經臺
    灣嘉義地方法院檢察署檢察官為不起訴處分），致乙○○心
    生畏懼，致生危害於安全，並違反前述保護令禁止其對乙○
    ○實施家庭暴力行為之規定。嗣經乙○○報警處理，經警到
    場查悉上情，並扣得菜刀、水果刀及折疊刀各1把。
二、案經乙○○訴由嘉義市政府警察局第一分局報請臺灣嘉義地
    方法院檢察署檢察官偵查後聲請簡易判決處刑，經本院改依
    通常程序審理。
        理  由
一、本件係經被告甲○○於本院準備程序中就被訴事實為有罪之
    陳述，經本院合議庭裁定由受命法官獨任以簡式審判程序加
    以審理，則依據刑事訴訟法第273條之2、同法第159條第2項
    之規定，不適用傳聞法則有關限制證據能力之相關規定，合
    先敘明。
二、上揭犯罪事實，業據被告於本院審理時坦承不諱，核與告訴
    人乙○○之指訴，證人劉佩華、蔡婷之證述情節大致相符
    ，並有本院97年度家護字第324號民事卷宗影本1份，財團法
    人嘉義基督教醫院97年6月14日告訴人乙○○之診斷證明書
    、查獲照片及指認犯罪嫌疑人紀錄表各1張在卷可稽，另有
    被告所有之菜刀、水果刀及折疊刀各1把扣案可佐。堪認被
    告上開任意性自白與事實相符，應可採信。本件事證明確，
    被告犯行洵堪認定。
三、核被告如犯罪事實欄一之(一)所為係犯刑法第302條第1項之私
    行拘禁罪及同法第277條第1項之傷害罪；如犯罪事實欄一之
    (二)所為係犯刑法第304條第1項之強制罪；如犯罪事實欄一之
    (三)所為係犯刑法第304條第1項之強制罪及家庭暴力防治法第
    61條第1款之違反保護令罪；如犯罪事實欄一之(四)所為係犯
    刑法第305條之恐嚇危害安全罪與家庭暴力防治法第61條第1
    款之違反保護令罪。其中被告如犯罪事實欄一之(一)所示之傷
    害犯行，被告雖係分別在97年6月12日晚上10時10分許、翌
    日上午8時許對告訴人乙○○毆打，然因被告毆打乙○○之
    空間均在同處，對之毆打之動機均相同，雖有時間之間隔，
    然應可認為基於同一犯意為之，應視為接續之一傷害行為。
    又被告上開如犯罪事實欄一之(三)所示之強制罪與違反保護令
    罪、如犯罪事實欄一之(四)所示之恐嚇危害安全罪與違反保護
    令罪，均係一行為觸犯數罪名，屬想像競合，應依刑法第55
    條規定，均應分別從一重之違反保護令罪處斷。被告如犯罪
    事實一之(一)所示之私行拘禁罪與傷害罪、如犯罪事實一之(二)
    所示之強制罪、犯罪事實一之(三)所示之違反保護令罪及犯罪
    事實一之(四)所示之違反保護令罪間，犯意各別，行為互異，
    應予分論併罰。爰審酌被告前因肇事逃逸之公共危險案件，
    經本院判處有期徒刑6月，緩刑3年，現仍在緩刑期內，有臺
    灣高等法院被告前案紀錄表一份附卷可按，竟仍不知警惕，
    多次毆打告訴人乙○○，或違反告訴人乙○○意願，妨害乙
    ○○行使其權利，且無視本院核發之保護令內容，多次違背
    命令內容，對告訴人為家庭暴力行為，惡性非輕，惟另審酌
    其未婚，父母尚健在，父親因職業傷害，需由人照顧，高中
    肄業，從事臨時工工作，犯後坦承犯行之態度等一切情狀，
    各量處如主文所示之刑，並定其應執行刑，以資懲儆。至扣
    案之菜刀、水果刀與折疊刀各1把，係被告所有並持以恫嚇
    告訴人乙○○所用之物，此業據被告供承在卷，爰依刑法第
    38條第1項第2款規定宣告沒收。
四、據上論斷，應依刑事訴訟法第273條之1第1項、第299條第1
    項前段，刑法第11條、第302條第1項、第277條第1項、第
    304條第1項、第305條、第55條、第51條第5款、第38條第1
    項第2款，家庭暴力防治法第61條第1款，刑法施行法第1條
    之1第1項、第2項前段，判決如主文。
本案經檢察官王輝興到庭執行職務。
中    華    民    國    98    年    3    月    31    日
                  刑事第六庭    法  官  林坤志
以上正本證明與原本無異。
如不服本判決應於收受判決後10日內向本院提出上訴書狀，並應
敘述具體理由；其未敘述上訴理由者，應於上訴期間屆滿後20日
內向本院補提理由書（均須按他造當事人之人數附繕本）「切勿
逕送上級法院」。告訴人或被害人如對於本判決不服者，應具備
理由請求檢察官上訴，其上訴期間之計算係以檢察官收受判決正
本之日期為準。
中    華    民    國    98    年    3    月    31    日
                                書記官  黃意雯
附錄論罪科刑法條：
刑法第277條第1項
傷害人之身體或健康者，處3年以下有期徒刑、拘役或1千元以下
罰金。
刑法第302條第1項
私行拘禁或以其他非法方法，剝奪人之行動自由者，處5年以下
有期徒刑、拘役或3百元以下罰金。
刑法第304條第1項
以強暴、脅迫使人行無義務之事或妨害人行使權利者，處 3 年以
下有期徒刑、拘役或 3 百元以下罰金。
刑法第305條
以加害生命、身體、自由、名譽、財產之事，恐嚇他人致生危害
於安全者，處 2 年以下有期徒刑、拘役或 3 百元以下罰金。
家庭暴力防治法第61條第1款
違反法院依第14條第1項、第16條第3項所為之下列裁定者，為本
法所稱違反保護令罪，處3年以下有期徒刑、拘役或科或併科新
臺幣10萬元以下罰金：
一、禁止實施家庭暴力。


司法院資訊處製作；財團法人民間司法改革基金會備份。
